【裁判字號】    92,簡上,29
【裁判日期】    920820
【裁判案由】    傷害
【裁判全文】
臺灣桃園地方法院刑事判決                          九十二年度簡上字第二九號
    公 訴 人  臺灣桃園地方法院檢察署檢察官
    被    告  戊○○
    即上訴人
              乙○○
              丙○○
              丁○○○
右列上訴人即被告等因傷害案件，不服本院桃園簡易庭九十年度桃簡字第一一三八號
，中華民國九十一年十一月十四日第一審刑事簡易判決（檢察官聲請簡易判決處刑案
號：九十年度偵字第九二０九號，移
），提起上訴，經本院改依通常程序審理，並為通常程序之第一審判決，茲判決如左
：
    主  文
原判決撤銷。
乙○○、戊○○、丙○○、丁○○○，均無罪。
    理  由
一、聲請簡易判決處刑意旨略以：被告戊○○與庚○○二人因村長選舉而有宿怨，於
    民國九十年四月二十七日下午七時三十分許，在桃園縣龜山鄉○○街三十巷口，
    二人發生爭執，庚○○將戊○○摔倒在地，且以腳踹戊○○頭部及背部，致戊○○受有多處肌肉挫傷之傷害（庚○○涉傷害部分由本院另案審理），在附近泡茶
    聊天之乙○○、丙○○（戊○○子）、丁○○○（戊○○妻）見狀，將二人拉開
    ，又發生拉扯，致庚○○頸椎受傷合併脊椎損傷、頭部外傷、左側膝蓋挫傷、多
    處挫傷等傷害、乙○○受有左前胸挫傷、右踝肌腱炎、左手掌腱綃炎等傷害，因
    認被告四人等均涉有刑法第二百七十七條第一項之傷害罪嫌。
二、按犯罪事實，應依證據認定之，無證據不得推定其犯罪事實；不能證明被告犯罪
    者，應諭知無罪之判決，刑事訴訟法第一百五十四條、第三百零一條第一項分別
    定有明文；而事實之認定，應憑證據，如未能發現相當證據，或證據不足以證明
    ，自不能以推測或擬制之方法，為裁判基礎；倘積極證據不足為不利於被告事實
    之認定，即應為有利於被告之認定，更不必有何有利之證據（最高法院四十年臺
    上字第八六號、三十年上字第八一六號判例意旨參照）。又對於現在不法之侵害
    ，而出於防衛自己或他人權利之行為，不罰，刑法第二十三條定有明文。
三、公訴意旨認被告四人涉有右揭傷害罪嫌，無非係以告訴人庚○○之指述及診斷證
    明書為據，惟被告四人均堅決否認有傷害之犯行，被告戊○○辯稱：伊當時是被
    庚○○打，伊沒有力打庚○○；被告乙○○辯稱：伊是去拉開戊○○、庚○○，
    如果在拉開時有造成碰撞，伊願意道歉；被告丙○○辯稱：伊只是去拉開庚○○
    ，沒有打他；被告丁○○○辯稱：伊沒有打庚○○，伊要去拉開庚○○但拉不動
    等語。經查：
（一）告訴人庚○○於九十年四月二十八日至臺灣桃園地方法院檢察署申告時雖指稱
      ：「九十年四月二十七日晚七時三十分許，我在散步，我要選村長，而他（指
      戊○○）所支持的對象與我不同，當時我們相遇，戊○○即持倒餿水的盆子，
      一手抓住我的衣領，持該盆子擊我的頭部，乙○○、丙○○見狀也過來合力打
      我的背，陳玉秀也過來搥我的背」云云（見九十年度他字第九五七號卷第三頁
      背面）；嗣於九十年八月九日偵訊時卻陳稱：「他（指戊○○）一手拿著杓子
      ，一手摟著我脖子，後來他用白鐵杓子敲我的頭，他就跑到集美街三十巷六號
      ，我就追過去問他為何打我，他就推我出來．．．他把我推出來，我倆倒在地
      上，其他等人都跑過來一起打我」云云（見九十年度偵字第九二０九號卷第五
      十三頁背面），告訴人原係指述戊○○因支持的村長候選人與其不同，一見面
      持持倒餿水的盆子毆擊其頭部，其他被告就跑過來合力打他云云；後又翻稱是
      戊○○拿白鐵釣子敲其頭後跑到集美街三十巷六號，其進入問戊○○為何要毆
      打伊，戊○○就將伊推出去云云，前後指述已有不符，顯有瑕疵。
（二）關於告訴人庚○○受傷之原因，告訴人庚○○雖指述如上，惟被告戊○○供稱
      ：「當天我去倒餿水，在巷口遇到庚○○，他喝酒喝很多，找我麻煩，．．我
      才跑去鄰長家」（見本院九十二年六月十七日訊問筆錄）、「我去倒餿水要回
      家，他（指庚○○）車子停下來，下車後就摟我肩膀，我不讓他摟就吵起來，
      他就走了，我就去鄰長己○○家泡茶，他又進去把我拖出來，我他吃飽閒閒
      沒事做到處惹生非，他用腳踹我的頭，踹了二、三下，丙○○、乙○○就跑出
      來拉」等語；被告乙○○供稱：「我出去看丙○○、戊○○與庚○○把他們拉
      開，我看到庚○○用手住戊○○脖子，我就去拉他的手要拉開，我就把庚○○架開到大門口，不讓他們繼續打，庚○○就打我胸上，我沒有打他」等語；
      被告丙○○供稱：「庚○○用手住戊○○，我就跑過來拉開他們」；被告丁○○○供稱：「我們到庚○○用手住戊○○脖子，我跑過去拉開他們」等語
      （以上見同上偵卷第四十三頁背面至第四十四頁背面），被告四人之供述係屬
      一致，而與告訴人庚○○之指述完全不同，本院基於下述理由，認以被告四人
      之供述為可採：
    １、證人己○○（即居住於集美街三十巷六號之鄰長）證稱：九十年四月二十七
        日晚戊○○到伊住處坐，伊在看電視，後來庚○○一直要把戊○○拉出去，
        是強拉出去等語（見本院九十四年四月二十二日訊問筆錄），是證人己○○
        已證稱當時是「庚○○強拉被告戊○○出去」，核與被告戊○○供稱「是庚○○把我拖出去」較為相符，而與告訴人庚○○所稱「是戊○○將我推出去
        」之情不符，自以被告戊○○之供述較為可採。
    ２、目擊證人甲○○證稱：伊住在鄰長己○○家對面三樓，聽到有聲音，後來下
        樓看，看到戊○○倒在地上爬不起來，庚○○對倒在地上的戊○○大髒話
        ，乙○○要把他們二人分開，他拉庚○○，庚○○不走，丙○○、丁○○○
        也要去拉開他們，但庚○○很有力拉不動，後來拉開，伊只看到被告乙○○
        、丙○○、丁○○○他們拉，沒有看到他們打庚○○等語（見本院九十四年
        四月二十二日訊問筆錄），徵之證人甲○○之證詞，亦核與被告四人之供詞
        較為相符。
    ３、證人辛○○（桃園縣警察局龜山分局龜山派出所警員）證稱：庚○○是派出
        所常客，他有飲酒習慣，酒後常生事，也會找警察麻煩等語。（見本院九十
        二年六月十七日訊問筆錄）。是依證人辛○○所述告訴人庚○○平日之性格
        及行事風格，再斟諸前述證人己○○、甲○○所證述之情，足見本件糾紛是
        起因於告訴人庚○○在巷口偶遇被告戊○○，即對戊○○挑釁，戊○○其後
        跑至己○○住處內，仍被庚○○拖出至門口外毆打，乙○○、丙○○、丁○○○見狀趕緊前去幫忙拉開二人，避免戊○○繼續遭毆打等情，堪以認定。
（三）告訴人庚○○雖提出診斷證明書，上載其受有「頸椎受傷合併脊髓損傷、頭部
      外傷、左側膝蓋挫傷、多處擦傷」等傷害之情，惟本件確係告訴人庚○○先在
      己○○住處門口外毆打被告戊○○之情已如前述，告訴人庚○○的行為核係對
      於被告戊○○之現時不法侵害，被告丙○○、乙○○、丁○○○為出於防衛戊○○之生命、身體權繼續受到不法侵害，而施腕力強行拉開庚○○，以排除庚○○之繼續不法侵害行為，應認係屬正當防衛，縱於被告等人強行拉開庚○○
      之過程中，因告訴人庚○○身體強力反抗而有肢體碰撞之傷害行為，惟本件既
      係熊文雄先為毆打戊○○之不法侵害行為，並非無從分別何方為不法侵害之互
      毆行為，被告等人自得主張正當防衛（最高法院九十年度台上字第三一四四號
      判決參照），且被告等人之防衛行為造成前揭告訴人的傷害，盱衡當時環境狀
      況，並未超越防衛所必要之程度，是以被告等人之行為，依刑法第二十三條：
      「對於現在不法之侵害，而出於防衛自己或他人權利之行為，不罰。」之規定
      ，應為不罰。
（四）綜上，被告等人出於防衛戊○○生命、身體權免於繼續受到不法侵害，而出於
      正當防衛的行為，應屬不罰，自應對被告等人為無罪之諭知。原審未究明上情
      斟酌及此，逕予論罪科刑，於法尚有違誤。被告上訴意旨指摘原審判決不當，
      為有理由，自應由本院將原判決撤銷，並改判如主文。
四、按檢察官聲請以簡易判決處刑之案件，經法院認有刑事訴訟法第四百五十一條之
    一第四項但書第三款所定之應為無罪、免訴、不受理或管轄錯誤諭知之情形者，
    應適用通常程序審判之，此觀諸刑事訴訟法第四百五十二條之規定甚明，本案經
    檢察官聲請簡易判決處刑，本院桃園簡易庭為第一審判決，由上訴人上訴後，因
    有前述諭知無罪之情形，本院乃改行通常審理程序。又本案既應為無罪判決之諭
    知，則檢察官移請併辦部分（臺灣桃園地方法院檢察署九十一年度偵字第一二０
    八號案件），本院自無從併案審理，應退回原承辦檢察官另行偵辦，附此敘明。
據上論斷，依刑事訴訟法第四百五十五條之一第三項、第四百五十二條、第三百六十
九條第一項前段、第三百零一條第一項，判決如主文。
本案經檢察官黃俊華到庭執行職務。
中        華        民        國      九十二    年    八    月  二十    日
                                臺灣桃園地方法院刑事第六庭
                                    審判長法  官   周政達
                      法  官   何俏美
                                          法  官   林曉芳
右正本證明與原本無異。
如不服本判決，應於判決送達後十日內向本院提出上訴狀( 應附繕本 )，上訴於
臺灣高等法院。
                                          書記官   賴朱梅
中        華        民       國       九十二    年    八   月  二十一  日


司法院資訊處製作；財團法人民間司法改革基金會備份。
